【裁判字號】    96,易,1977
【裁判日期】    970530
【裁判案由】    詐欺
【裁判全文】
臺灣士林地方法院刑事判決              96年度易字第1977號
公  訴  人  臺灣士林地方法院檢察署檢察官
被      告  丙○○
上列被告因詐欺案件，經檢察官提起公訴（96年度偵字第9446號
），及移送併案審理（臺灣臺南地方法院檢察署96年度偵字第14
598 號、臺灣士林地方法院檢察署97年度偵字第1133號），被告
為有罪之陳述，本院合議庭裁定改行簡式審判程序，並判決如下
：
    主  文
丙○○幫助犯詐欺取財罪，處有期徒刑參月，如易科罰金以新臺
幣壹仟元折算壹日。
犯罪所得新臺幣肆仟元沒收。
    事  實
一、丙○○明知將自己郵局帳戶提供他人使用而成為人頭帳戶，
    依一般社會生活之通常經驗，本可預見將成為不法集團收取
    他人受騙款項之用，而幫助他人從事詐欺犯罪，竟仍不違背
    其本意，基於幫助詐欺之犯意，於民國96年5 月4 日某時許
    ，在臺北市大同區○○○路與歸綏街口，將其所有臺灣郵政
    股份有限公司臺北保安郵局（下稱保安郵局）帳號00000000
    000000號帳戶之存摺、提款卡、密碼及印章，以新臺幣（下
    同）4,000 元之代價，出租予姓名年籍不詳之成年男子，再
    由該成年男子轉交由詐欺集團作為存、提、匯款所用，嗣該
    詐騙集團某成員(一)於96年5 月8 日下午4 時41分許，利用電
    腦設備連結網際網路至雅虎奇摩拍賣網站佯稱係賣家，刊載
    拍賣筆記型電腦一臺，並提供電子郵件信箱jacky0000000@y
    ahoo.com.tw 以資聯絡，適甲○○於96年5 月9 日凌晨1 時
    18分，在臺北市士林區○○○路○ 段180 號2 樓上網，見上
    開訊息誤以為係真實，參與競標而得標，致甲○○陷於錯誤
    ，於96年5 月9 日10時許，前往臺北市大安區○○○路○ 段
    附近安泰商業銀行（下稱安泰銀行）提款機前，匯款1 萬80
    00元至丙○○上揭郵局帳戶內；(二)至雅虎奇摩拍賣網站佯稱
    係賣家，以丙○○名義，刊載拍賣SONY T100 數位相機一臺
    ，適乙○○於96年5 月10日晚上8 時45分許，在臺南市○區
    ○○路二段51巷96號之1 住處上網，見上開訊息誤以為係真
    實，參與競標而得標，致乙○○陷於錯誤，於96年5 月10日
    晚上10時許，前往臺南市○區○○路二段415 號即統一超商
    內提款機前，匯款12,920元至丙○○上揭郵局帳戶內；(三)於
    96年5 月10日下午2 時48分許，利用電腦設備連結網際網路
    至雅虎奇摩拍賣網站佯稱係賣家，刊載拍賣行動電話一臺，
    並提供電子郵件信箱jacky0000000@yahoo.com.tw 以資聯絡
    ，適丁○○於96年5 月10日下午8 時許，在臺北縣淡水鎮○○街85巷55號7 樓上網，見上開訊息誤以為係真實，參與競
    標而得標，致丁○○陷於錯誤，於96年5 月11日上午9 時14
    分許，前往臺北縣淡水鎮中華郵政公司自動櫃員機，匯款8,
    500 元至丙○○上揭郵局帳戶內。嗣上開被害人等均未收到
    商品，發覺有異，始報警循線查獲上情。
二、案經甲○○訴由臺北市政府警察局士林分局報請臺灣士林地
    方法院檢察署檢察官偵查起訴及移送併案審理。
    理  由
一、前揭犯罪事實，業據被告丙○○於警詢時、偵查中、本院準
    備程序及審理時供認不諱（見第9446號偵查卷第13頁、第65
    至66頁，第893 號警偵卷第2 至3 頁，第3663號偵查卷第3
    至4 頁，第1133號偵查卷第9 至10頁，本院96年11月30日、
    97年1 月4 日、97年5 月14日準備程序筆錄及97年5 月14日
    審判筆錄），核與告訴人甲○○於警詢時指訴及偵查中證述
    、被害人乙○○、丁○○於警詢時指述情節相符（見第9446
    號偵查卷第5 至6 頁、第66頁，第893 號警偵卷第5 至6 頁
    ，第1133號偵查卷第12至13頁），復有雅虎奇摩拍賣網站電
    腦列印及網站網頁資料各一份、電子郵件信箱jacky0000000
    連線資料各一份、中華電信數據通信分公司客服中心回覆單
    二份、保安郵局帳號00000000000000號帳戶之開戶資料、客
    戶歷史交易清單及安泰銀行客戶交易明細單各一份、被害人
    乙○○匯款資料及被害人丁○○匯款之中華郵政公司自動櫃
    員機交易明細表各一份在卷可資佐證，足徵被告自白與事實
    相符。本件事證明確，被告犯行堪以認定。
二、又金融存摺事關個人財產權益之保障，其專有性甚高，一般
    人均有妥為保管及防止他人任意使用之認識；且金融帳戶為
    個人理財之工具，申請開設金融帳戶並無任何特殊之限制，
    一般民眾皆可以存入最低開戶金額之方式申請開戶，一個人
    可以在不同之金融機構申請多數之存款帳戶使用，並無何困
    難，此乃眾所週知之事實。則依一般人之社會生活經驗，苟
    見非親非故之人不以自己名義申請開戶，反而以出價收購或
    租用之方式向他人蒐集金融機構帳戶供己使用，衡情對收購
    者或承租者將所收購或承租之帳戶用於詐欺犯罪乙節當有預
    見。況觀諸現今社會上，詐騙集團收購或承租人頭帳戶，持
    以作為信貸、手機簡訊詐欺之事，常有所聞，出賣或出租帳
    戶予非親非故之人，受讓人或承租人係為謀非正當資金進出
    ，而隱瞞行為人身份曝光之不法使用，幾乎已成為人盡皆知
    之犯罪手法等情，益當信而有徵。本件被告明知將存摺、提
    款卡、提款卡密碼及印章等有關個人財產、身分之物品，交
    付於不明人士手中，極易被利用為與財產有關之犯罪工具，
    被告竟為求小利將上開帳戶等物出租予他人，顯然對他人將
    該帳戶作為不法使用，有所認識且不違背其本意，是雖卷內
    事證並無積極證據證明被告知悉該詐欺犯罪集團將如何犯罪
    ，而無法於認定被告有共同詐欺之犯罪認識，但其既對帳戶
    出租交付他人使用，可能遭犯罪集團用以犯罪有所預見，且
    不違背本意而為之，應有幫助詐欺取財之不確定故意甚明。
三、按刑法上之幫助犯，係對於犯罪與正犯有共同之認識，而以
    幫助之意思，對於正犯資以助力，而未參與實施犯罪之行為
    者而言。本件被告基於幫助之犯意，將其所有之保安郵局帳
    號00000000000000號帳戶之存摺、提款卡、密碼及印章，以
    4,000 元之代價，出租予姓名年籍不詳之成年男子，再轉交
    由犯罪集團成員利用被告之幫助，意圖為自己不法所有之犯
    意，施用詐術，使被害人甲○○、乙○○及丁○○因而陷於
    錯誤，轉帳匯款至被告之上開帳戶內，是被告所為參與詐欺
    罪構成要件以外之行為，且在無證據證明被告係以正犯而非
    以幫助犯之犯意參與犯罪之情形下，應認其所為係幫助犯而
    非正犯行為。核被告所為，係犯刑法第30條第1 項幫助犯刑
    法第339 條第1 項詐欺取財罪。被告以一次提供帳戶之幫助
    行為，幫助該詐欺集團分別詐騙被害人甲○○、乙○○及丁○○等人，致其等陷於錯誤，因而交付財物，其中被害人雖
    有數名，惟被告提供帳戶之行為僅有一個，應僅論以一個幫
    助詐欺取財之行為。而被告之行為僅止於幫助，應依刑法第
    30條第2 項之規定，按正犯之刑減輕之。又檢察官移送併案
    審理部分（臺灣臺南地方法院檢察署96年度偵字第14598 號
    、臺灣士林地方法院檢察署97年度偵字第1133號），雖未據
    檢察官提起公訴，惟與本件起訴被告幫助詐欺罪部分，核屬
    同一事實，為起訴效力所及，本院自應併予審究。爰審酌被
    告犯罪動機、生活狀況及犯罪所生危害，與被告提供帳戶供
    他人詐財使用，使犯罪偵查困難，被害人追償無門，犯罪後
    供認犯行之態度等一切情狀，量處如主文所示之刑，並諭知
    易科罰金之折算標準。
四、被告所有保安郵局帳號00000000000000號帳戶之存摺、提款
    卡、密碼及印章等物，雖係其所有供犯罪所用之物，但未經
    扣案，且迄今仍未取回，因非義務沒收之物，故不為沒收之
    諭知；至其出租上開帳戶、提款卡、密碼及印章所得之四千
    元，為被告犯罪所得之物，則應依刑法第38條第1 項第3 款
    之規定宣告沒收。
據上論斷，應依刑事訴訟法第299 條第1 項前段、第273 條之1
第1 項，刑法第339 條第1 項、第30條第1 項、第2 項、第41條
第1 項前段、第38條第1 項第3 款，刑法施行法第1 條之1 ，判
決如主文。
本案經檢察官高俊申到庭執行職務。
中    華    民    國    97    年    5     月    30    日
                  刑事第六庭法  官  周明鴻
以上正本證明與原本無異。
如不服本判決應於判決送達後10日內向本院提出上訴狀，其未敘
述上訴之理由者並得於提起上訴後20日內向本院補提理由書 (均
須按他造當事人之人數附繕本)。
                            書記官  丁梅芬
中    華    民    國    97    年    5     月    30    日
附錄論罪科刑法條：刑法第339 條第1 項
意圖為自己或第三人不法之所有，以詐術使人將本人或第三人之
物交付者，處 5 年以下有期徒刑、拘役或科或併科 1 千元以下
罰金。


司法院資訊處製作；財團法人民間司法改革基金會備份。
